臺灣高雄地方法院刑事判決　　　　　　　　　　　　　九十年度交易字第四七一號
　　公　訴　人　臺灣高雄地方法院檢察署檢察官
　　被　　　告　乙○○
右列被告因過失傷害案件，經檢察官提起公訴（九十年度偵字第五八一０號），本院
判決如左：
    主  文
乙○○因過失傷害人，處拘役參拾日，如易科罰金，以參佰元折算壹日。
    事  實
一、乙○○考領普通駕駛執照，於民國九十年一月二十三日，駕駛車牌號碼ＴＢ─０
    二一二號自用小客貨車，沿高雄縣大樹鄉○○村○○路由西向東行駛，於當日二
    十一時五十五分許，途經該路與城隍巷交岔路口時，本應注意該路段路面設有雙
    黃實線，雙向禁止超車、跨越或迴轉，及轉彎車應讓直行車先行，而依當時之天
    候晴朗、有充足夜間照明、路面乾燥、無缺陷、亦無障礙物，且視距良好，依其
    智識、能力，又無不能注意之情事。竟疏未注意久堂路該處標線為雙黃實線，該
    處應為禁止超車、跨越或迴轉，竟貿然左轉跨越雙黃實線欲進入城隍巷之際，適
    有對向甲○○於飲酒後，明知其已不能安全駕駛動力交通工具，仍貿然騎乘車號
    ＧＧ八—八六五號重型機車後載黃月秀、王榮德而超載，沿久堂路由東向西行駛
    ，亦行經該處，雙方煞閃不及因而相撞，致甲○○人車倒地，因而受有左橈骨骨
    折、左股骨骨折、左脛骨骨折、骨盆骨折、臉部撕裂傷七公分等傷害，後為警測
    得甲○○之酒精濃度高達每公升零點九四五毫克。而蔡禛欽於肇事後，立即報警
    處理，且留在現場等候前來處理之高雄縣警察局仁武分局九曲派出所警員許瑞楠
    ，並於職司偵查犯罪之警察知悉其為肇事人之前，即主動向警員許瑞楠承認為駕
    駛人，並接受調查裁判。
二、案經被害人甲○○訴由高雄縣警察局仁武分局報告台灣高雄地方法院檢察署檢察
    官偵查起訴。
    理  由
一、訊據被告蔡禛欽固坦認確有於右揭時、地，駕駛車牌號碼ＴＢ─０二一二號自用
    小客貨車，沿高雄縣大樹鄉○○村○○路由西向東行駛，於當日二十一時五十五
    分許，途經該路與城隍巷交岔路口時，與告訴人毛文壽騎乘ＧＧ八—八六五號之
    重機型車碰撞肇事，致告訴人受有傷害之事實不諱，惟辯稱：是告訴人騎車來撞
  伊的，不是伊去撞他，當時伊係停在路口，且該路段之雙黃實線是誤劃，伊沒有
    過失云云。經查：
（一）被告於九十年一月二十三日二十一時五十五分許，沿高雄縣久堂村久堂路西向
      東行駛，行經該路與城隍巷口左轉跨越雙黃實線欲進入對向之城隍巷時，與告
      訴人發生擦撞等情，業經告訴人指述綦詳，且為被告所不否認，復有高雄縣警
      察局道路交通事故調查報告一紙表及照片六幀在卷可參；而告訴人因而受有左
      側脛腓骨骨折、左膝後十字韌帶斷裂、左膝後外側韌帶受傷之傷害，告訴人因
      而受有左橈骨骨折、左股骨骨折、左脛骨骨折、骨盆骨折、臉部撕裂傷七公分
      等傷害，並有長庚紀念醫院診斷證明書乙份附卷可稽。
（二）被告雖辯稱其並無過失云云；惟肇事路段之高雄縣大樹鄉○○路與城隍巷前，
      久堂路上路面設有雙黃實線一節，有高雄縣警察局道路交通事故調查報告表可
      佐，輔以被告及告訴人所述及撞擊地點等情，足見被告當時確係跨越雙黃實線
      欲左轉進入城隍巷時，與對向直行於機車道上之告訴人發生擦撞。按雙黃實線
      設於路段中，用以分隔對向車道，並雙向禁止超車、跨越或迴轉；轉彎車應讓
      直行車先行；道路交通標誌標線號誌設置規則第一百四十九條第八款、道路交
      通安全規則第一百零二條第六款分別定有明文。被告駕駛車輛行經設有雙黃實
      線之路段左轉時，依法即負有上開注意義務，且依當時之天候狀況晴朗，夜間
      有自然光線，路面乾燥無缺陷，亦無障礙物，視距良好等情，並無不能注意之
      情事，竟疏未注意，貿然跨越雙黃實線左轉，其有過失，至為明顯。雖被告辯
      稱該路段之雙黃線係誤劃云云，惟被告駕駛當時既然該路段確劃有雙黃實線，
      被告即應遵守相關之前開交通標線規定，縱該路段之雙黃實線，已於九十年十
      月間刨除（見高雄縣大樹鄉公所九十一年十月十七日樹鄉建字第０九一００一
      三三三六號函），亦不解於被告車禍當時之應注意義務。
（三）再者，然依前開事故調查表，車禍發生當時被告車輛停放之位置係：右前輪距
      中心線二點九五公尺、右後輪距中心線零點七公尺、左後輪距中心線一點六公
      尺，本院依上開數據，請員警測量出城隍巷中心處之位置，觀之現場照片三號
      及四號之照片，警員所站立之位置為該巷口之中心處，民眾站立之位置則為被
      告當時右前車頭停放之位置（編號三為被告所指之位置，編號四為員警所指之
      位置），此有本院九十一年九月九日勘驗筆錄及所附照片九幀附卷可稽，無論
      是被告所指或員警所指之車頭位置，車禍當時被告之車頭均顯係未達該巷口之
      中心處一事，應以認定。既然被告尚未到達中心處，則其應讓直行車即告訴人
      先行，然被告竟貿然左轉，是被告就本件車禍之發生，顯有過失甚明。雖告訴
      人被害精濃度過量駕駛重機車且超載，亦有過失，惟仍無法解免被告之刑責，
      附此敘明。又本件經送請臺灣省高屏澎區車輛行車事故鑑定委員會及臺灣省車
      輛事故覆議鑑定委員會鑑定，亦同此意見，此有台灣省高屏澎區車輛行車事故
      鑑定委員會九十年六月八日九十高屏澎鑑字九００八七一號函及台灣省車輛行
      車事故鑑定委員會九十一年一月九日府覆議字九０二五七一號函各一紙可參。
      再者，被告駕駛之自小客車與告訴人駕駛之機車擦撞後，告訴人因而倒地受傷
      ，是被告之過失行為與告訴人所受之傷害間，具有相當因果關係，亦堪認定。
      本件事證明確，被告犯行堪以認定。
二、核被告所為，係犯刑法第二百八十四條第一項前段之過失傷害罪。又被告於肇事
    後於處理員警到場尚不知何人為肇事者時，即自承為肇事者，並接受裁判，業據
    證人即高雄縣警察局仁武分局九曲派出所警員許瑞楠證稱明確在卷（見本院九十
    一年十一月十九日審判筆錄），經核與自首之規定相符，應依刑法第六十二條前
    段之規定，減輕其刑。審酌被告前開過失之程度，迄今尚未與告訴人達成和解，
    告訴人受傷情形非輕及被告犯後否認犯行態度不佳等一切情狀，量處如主文所示
    之刑，並諭知易科罰金之折算標準，以資懲儆。
據上論斷，應依刑事訴訟法第二百九十九條第一項前段，刑法第二百八十四條第一項
、第六十二條前段、第四十一條第一項，罰金罰鍰提高標準條例第一條前段、第二條
，判決如主文。
本案經檢察官劉仲慧到庭執行職務。
中      華      民      國    九十一    年    十一      月    二十九    日
                                    臺灣高雄地方法院交通法庭
                                        審判長法  官  吳永宋
                                              法  官  林家賢
                                              法  官  張茹棻
右正本證明與原本無異。
如不服本判決，應於判決送達後十日內，向本院提出上訴狀。
                                              書記官  李忠霖
中      華  民      國    九十一    年    十一      月    二十九    日
中華民國刑法第二百八十四條
 (過失傷害罪)
因過失傷害人者，處六月以下有期徒刑、拘役或五百元以下罰金，致重傷
者，處一年以下有期徒刑、拘役或五百元以下罰金。
從事業務之人，因業務上之過失傷害人者，處一年以下有期徒刑、拘役或
一千元以下罰金，致重傷者，處三年以下有期徒刑、拘役或二千元以下罰
金。
